臺灣高等法院民事裁定　　　　　　　　 100年度再易字第104號
再 審原 告　　鄭文
再 審被 告　　交通部臺灣鐵路管理局
法定代理人　　范植谷
上列當事人間請求遷讓房屋等事件，再審原告對於中華民國99年
12 月8日本院99年度上易字第727號第二審確定判決，提起再審
之訴，本院裁定如下：
    主  文
再審之訴駁回。
再審訴訟費用由再審原告負擔。
    事實及理由
一、再審原告起訴主張：再審被告以伊與伊母親顏素珍共同無權
    占有其所有坐落臺北市○○區○○段2小段305地號土地（下
    稱系爭土地）及其上建物（門牌號碼臺北市中山區○○○路
    ○段11巷50號，下稱系爭房屋）為由，訴請伊與顏素珍遷出
    系爭房屋返還系爭土地，並返還不當得利。經本院99年度上
    易字第727號確定判決（下稱原確定判決）伊與顏素珍應自
    系爭房屋遷出，將系爭土地返還再審被告，並自民國（下同
    ）96年4月1日起至返還系爭土地之日止，按月給付再審被告
    28,816元，惟原確定判決未於理由中說明究係共同無權占有
    全部或各自占有某一部份，亦未就二人間就系爭占有物應各
    如何返還為記載，顯有理由與主文矛盾之情事，且伊遷入系
    爭房屋係在顏素珍戶內，僅為占有輔助人，並非無權占有人
    ，自無侵權責任，原確定判決課以侵權行為全部責任，乃適
    用法令錯誤，又縱認伊無權占有應返還不當得利，亦應以伊
    設籍系爭房屋期間（98年1月5日至99年5月12日）為計，核
    算不當得利金額僅為235,091元，然原確定判決自96年4月1
    日起核算不當得利金額，適用法令亦有錯誤，而伊係於100
    年10月3日與再審被告協商如何支付時始發覺有上述再審事
    由，為此提起本件再審之訴，並聲明：(一)本院99年度上易字
    第727號民事判決就命再審原告金額超過新台幣（下同）235
    , 091元部分廢棄。(二)上開廢棄部分，再審被告（再審起訴
    狀誤植為再審原告）上訴駁回。
二、按提起民事再審之訴，應於30日之不變期間內為之，前項期
    間，自判決確定時起算，民事訴訟法第500條第1、2項定有
    明文。又當事人以有民事訴訟法第496條第1項第1款適用法
    規顯有錯誤之情形提起再審之訴，應認此項理由於裁判送達
    時當事人即可知悉，故計算是否逾30日之不變期間，應自裁
    判確定時起算，無同法第500條第2項但書再審理由知悉在後
    之適用（最高法院70年台再字第212號判例意旨參照）。經
    查，本件原確定判決之訴訟標價額為新台幣28,100元，屬不
    得上訴第三審之判決，該判決經本院於99年12月8日宣示，
    並於同年12月21日送達再審原告等情，有原法院98年度訴字
    第1714號裁定、宣示判決筆錄、送達證書在卷可稽（本院99
    年度上易字第727號卷第19、94、102頁），是本件原確定判
    決於宣示時已告確定（民事訴訟法第398條規定參照），其
    有無民事訴訟法第496條第1項第1款適用法規顯有錯誤之再
    審事由，再審原告於裁判送達時即可知悉，而無同法第500
    條第2項但書再審理由知悉在後之適用，再審原告遲至100年
    10月12日始以原確定判決有適用法規顯有錯誤為由，提起再
    審之訴，顯逾30日之不變期間，於法未合，應予駁回。再審
    原告主張其於100年10月3日始發覺有上述再審事由故得提起
    本件再審之訴云云，洵難憑採。
三、據上論結，本件再審之訴為不合法，爰依民事訴訟法第502
    條第1項、第95條、第78條，裁定如主文。
中    華    民    國   100    年    12    月    30    日
                    民事第十庭
                        審判長法  官  張宗權
                              法  官  鄭純惠
                              法  官  周玫芳
正本係照原本作成。
不得抗告。
中    華    民    國   101    年    1     月    3     日
                              書記官  陳嘉文